【裁判字號】    97,交聲,2943
【裁判日期】    980209
【裁判案由】    聲明異議
【裁判全文】
臺灣高雄地方法院交通事件裁定        97年度交聲字第2943號
原處分機關  高雄市政府交通局
法定代理人  王國材
異  議  人
即受處分人  甲○○
上列異議人因違反道路交通管理處罰條例案件，對於高雄市交通
事件裁決中心民國97年11月17日所為之處分（原處分：高市交裁
字第32-B00000000 號），聲明異議，本院裁定如下：
    主  文
異議駁回。
    理  由
一、異議意旨略以：異議人即受處分人甲○○並無如裁決書所載
    之於民國96年8 月4 日下午6 時45分許，駕駛車牌號碼ZY-3
    936 號自用小客車，行經高雄市○○○路路橋南向北左轉九
    如二路往西行駛之違規情事；又異議人已繳納罰款，並已於
    97年11月12日換發行車執照；另原裁決之處分有裁量怠惰之
    情事。因此原處分機關以異議人不遵守道路交通標誌、標線
    、號誌之指示為由，依道路交通管理處罰條例第48條第1 項
    第2 款之規定裁處罰鍰新臺幣（下同）1800元，並依同法第
    63 條 第1 項第1 款之規定記違規點數1 點，實有未洽，爰
    依法聲明異議並聲明撤銷原處分等語。
二、按汽車駕駛人轉彎時，有不遵守道路交通標誌、標線、號誌
    之指示情形者，處新臺幣600 元以上1800元以下罰鍰，道路
    交通管理處罰條例第48條第1 項第2 款定有明文。又汽車駕
    駛人有第48條情形者，記違規點數1 點，同法第63條第1 項
    第1 款亦有明文。
三、經查，異議人駕駛上開車輛於前揭時地之違規行為，業據證
    人即舉發之員警李百於本院結證甚詳（本院卷第15至16頁
    ），並提出攔檢後對異議人所駕車輛拍攝之蒐證照片1 幀附
    卷可參（本院卷第19頁），而衡之證人身為警察人員，執勤
    經驗必然熟稔，且依卷內資料並無任何事證足以證明其證言
    係屬虛偽，亦無證據證明其有捏造事實、違法取締之情事，
    況證人與異議人並不認識，彼此間亦無恩怨嫌隙，其到庭作
    證須復經具結擔保其證言之信憑性，否則將受有偽證罪追訴
    之危險，當不至任意構陷異議人有此違規，其上述證言應可
    採信，堪認異議人確於上開時地左轉之情事；又依本院函詢
    高雄市政府交通局有關上開地點禁止左轉標誌設置及管理之
    情形，據覆稱：有關高雄市○○○路路橋與九如二路路口南
    向北之「7-9 時及17-19 時禁止左轉標誌」於96年8 月4 日
    前已設置完成，且並無遭破壞或遭竊情事等語，有該局98年
    1 月19日高市交四字第0980002966號函在卷可按（本院卷第
    23頁），可證「7-9 時及17-19 時禁止左轉標誌」於上開時
    間確已設置完成，異議人自應受其規範，而異議人竟無視此
    規定任意左轉，其違規事實，堪以認定。異議人雖以並無上
    開違規事實存在資為抗辯，顯無理由。
四、又異議人另以已繳納罰款，並於97年11月12日換發行車執照
    主張之。惟是否已繳納本件違規罰款，與違規事實是否存在
    無涉，又按道路交通安全規則第8 條規定：汽車所有人向公
    路監理機關申請登記，需繳清所有違反道路交通管理處罰條
    例規定之罰鍰。惟本件違規係屬當場攔停案件，處罰之對象
    為「車輛駕駛人」，非「汽車所有人」，自與車籍異動無涉
    ，且是否換發行車執照，亦無本件違規事實是否存在之判斷
    無關，尚難以已繳清罰款及換發行車執照而推論違規事實並
    不存在。另異議人指稱原裁決之處分有裁量怠惰之情事。惟
    按行政機關行使裁量權，並非不受任何拘束，其裁量權之行
    使，除應遵守一般法律原則（如誠實信用原則、平等原則、
    比例原則）外，亦應符合法規授權之目的，並不得逾越法定
    之裁量範圍。道路交通管理處罰條例第48條第1 項第2 款規
    定汽車駕駛人轉彎時，有不遵守道路交通標誌、標線、號誌
    之指示情形者，處新臺幣600 元以上1800元以下罰鍰，即規
    定針對不同之違規程度，輕重之違規情節，予以相對之處罰
    。主管機關於裁處時，自有其裁量之權限，就不同之違法事
    實裁處罰鍰。查本件異議人遭攔檢時拒絕簽收舉發違反道路
    交通管理事件通知單，惟舉發機關另以郵寄之方式送達，並
    於98年8 月14日由異議人之同居人即異議人之父方翊勳收受
    ，依行政程序法第73條第1 項規定自已生送達之效力，有證
    人李百當庭提出之高雄市政府警察局交通警察大隊送達證
    書影本在卷可查（本院卷第20頁），依上開舉發通知單所載
    之到案日期為96年8 月20日，惟異議人於原處分機關97年11
    月17日裁決後（同年月27日送達），遲至97年12月17日始至
    超商繳納罰款，有本院公務電話記錄1 紙附卷可按（本院卷
    第25頁），是則原處分機關依違反道路交通事件統一裁罰基
    準表以「逾越應到案期限60日以上，繳納罰款或逕行裁決處
    罰者」為前揭之裁罰，已分辨其不同情節，符合法律授權裁
    量之旨意，其裁量權之行使，亦無出於恣意而屬裁量怠惰之
    情，所為處分並無不當。
五、綜上所述，異議人之異議尚非有理，原處分機關以異議人違
    反道路交通管理處罰條例第48條第1 項第2 款之規定，據以
    處罰異議人罰鍰1800元，並無違誤，本件異議為無理由，應
    予駁回。
六、據上論斷，應依道路交通案件處理法第19條，裁定如主文。
中    華    民    國    98    年    2     月    9     日
                      交通法庭  法  官  施介元
以上正本證明與原本無異。
如不服本裁定，應於收受送達後5 日內向本院提出抗告狀。
中    華    民    國    98    年    2     月    9     日
                                書記官  葉玉芬


司法院資訊處製作；財團法人民間司法改革基金會備份。
